【裁判字號】    96,破,143
【裁判日期】    970117
【裁判案由】    破產宣告
【裁判全文】
臺灣臺北地方法院民事裁定               96年度破字第143號
聲  請  人  甲○○
上列當事人間聲請破產宣告事件，本院裁定如下：
    主  文
聲請駁回。
聲請程序費用新臺幣壹仟元由聲請人負擔。
    理  由
一、本件聲請意旨略以：聲請人前於民國87年間與友人合夥開設
    婚紗攝影公司，惟因公司經營糾紛，遭合夥人連夜將公司生
    財器具搬空而被迫結束營業，又因公司未向銀行聲請支票使
    用，以致聲請人均以自己之支票支付公司支出，因公司結束
    營業後，聲請人為清償票款而陸續向銀行申請信用卡、現金
    卡借款，並向友人借款籌錢支應，迄今積欠銀行之債務已達
    新臺幣（下同）2,912,189元，嗣聲請人與銀行債務協商，
    約定分80期每月清償36,402元，但聲請人每月薪資不及4萬
    元，扣除小孩學費、長輩扶養費用及生活費用後，已無力履
    行協商條件而違約，迄今借款利息又回復至18％，每月利息
    支出近5萬元，實已無力清償債務，聲請人願以僅存4萬元及
    親友資助15萬元，共計19萬元組成破產財團之財產，供債權
    人分配，爰請求宣告破產云云。
二、按破產，對債務人不能清償債務者，宣告之；破產宣告時屬
    於破產人之一切財產，及將來行使之財產請求權，破產宣告
    後，破產終結前，破產人所取得之財產，為破產財團；財團
    費用及財團債務，應先於破產債權，隨時由破產財團清償之
    ，破產法第57條、第82條第1項、第97條分別定有明文。而
    破產程序乃於債務人不能清償其債務時，為使多數債權人獲
    得平等滿足，並兼顧債務人之利益，而就債務人之總財產，
    由法院參與之一般強制執行程序之謂；是法院就破產之聲請
    ，以職權為必要調查，如債務人確係無財產，則破產財團即
    不能構成，無從依破產程序清理債務，參照破產法第148條
    之旨趣，自應依同法第63條，以裁定駁回其聲請，此亦有司
    法院院字第1505號解釋可資參照；同理，如構成破產財團之
    債務人財產，明顯不足清償破產財團費用及財團債務時，即
    破產法第95條、第96條規定，財產費用為：(一)因破產財團之
    管理、變價及分配所生之費用，(二)破產債權人共同利益所需
    審判上之費用，(三)破產管理人之報酬，(四)破產人及其家屬之
    必要生活費及喪葬費；財團債務為：(一)破產管理人關於破產
    財團所為行為而生之債務，(二)破產人管理人為破產財團請求
    履行雙務契約所生之債務，或因破產宣告後應履行雙務契約
    而生之債務，(三)為破產財團無因管理所生之債務，(四)因破產
    財團不當得利所生之債務，依破產法第148條規定，法院於
    宣告破產後，隨即須同時宣告破產程序終止，此無異徒增破
    產程序及費用之浪費，且無益於債務人及其他債權人，故參
    照上開司法院解釋及相關說明，本院認若有此情狀，聲請宣
    告破產即為無實益，自應適用同法第63條規定以裁定駁回破
    產宣告之聲請。
三、經查：本件聲請人主張積欠第三人台新國際商業銀行等10家
    銀行共計本金2,912,189元，且曾與銀行債務協商約定每月
    還款36,402元等情，業據提出無擔保債務還款計畫影本及債
    權人清冊等件為證，聲請人雖亦陳報其尚有4萬元之現金及
    親友願意資助15萬元共計19萬元成立破產財團，惟聲請人並
    未就其陳報之上開財產舉證以實其說，且參諸上述說明，本
    院考量破產程序之進行繁雜且所費不貲，認為聲請人顯無資
    產支應龐大之破產程序費用，遑論供清償債務之用，可謂缺
    乏進行破產程序之實益，故應駁回聲請人本件破產之聲請，
    爰裁定如主文。
中    華    民    國    97    年    1     月    17    日
                  民事第六庭    法  官  鄧德倩
以上正本係照原本作成。
如對本裁定抗告須於裁定送達後10日內向本院提出抗告狀，並繳
納抗告費新臺幣1,000元。
中    華    民    國    97    年    1     月    17    日
                                書記官  池東旭


司法院資訊處製作；財團法人民間司法改革基金會備份。
